【裁判字號】    95,簡上,71
【裁判日期】    950901
【裁判案由】    給付票款
【裁判全文】
臺灣臺北地方法院民事判決              95年度簡上字第71號
上  訴  人  粉國實業有限公司
法定代理人  乙○○
被上訴人    大異設計事業有限公司
法定代理人  甲○○
上列當事人間請求給付票款事件，上訴人對於中華民國94年9月
29日本院臺北簡易庭94年度北簡字第16366號第一審判決提起上
訴，本院於95年8月18日言詞辯論終結，判決如下：
    主      文
上訴駁回。
第二審訴訟費用由上訴人負擔。
    事實及理由
一、本件被上訴人起訴主張：伊因承作上訴人法定代理人乙○○
    住處裝修工程，上訴人乃簽發系爭發票日為民國93年10月6
    日、票面金額為新台幣（下同）140,000元、付款人為台新
    國際商業銀行民生簡易型分行之支票乙紙（下稱系爭支票）
    作為支付工程尾款。詎伊於同年月19日提示，卻以經撤銷付
    款委託為由而予以退票，爰依票據法律關係，求為命上訴人
    應給付伊票款140,000元及自起訴狀繕本送達上訴人翌日（
    即94年6月9日）起至清償日止，按年息6％計算利息之判決
    。原審法院為被上訴人全部勝訴之判決，經上訴人聲明不服
    ，提起上訴，並於本院聲明：上訴駁回。
二、上訴人則以：伊於93年間委託訴外人蕭家昌裝潢乙○○住處
    ，蕭家昌再委由被上訴人負責，並簽發系爭支票作為支付裝
    修工程尾款。惟被上訴人卻將冷氣主機安裝於頂樓，且未將
    冷氣機排水管裝置妥當，造成同棟住戶4至8樓之牆壁及天花
    板（下稱系爭牆壁）漏水，致伊因被上訴人上列施工瑕疵而
    支出系爭牆壁修復費用計140,000元，故伊自得拒絕給付系
    爭票款等語，資為抗辯。並於本院聲明：(一)原判決廢棄。(二)
    被上訴人在第一審之訴及假執行聲請均駁回。
三、查，被上訴人主張：伊因承作乙○○住處裝修工程，上訴人
    乃簽發系爭支票作為支付工程尾款乙節，有卷附系爭支票及
    退票理由單可憑（見原審卷第4頁），並為上訴人所自陳（
    見原審卷第8頁），堪信為真。
四、本件應審究者為上訴人可否以被上訴人施作裝修工程有瑕疵
    ，致其受有損害為由，而拒絕給付系爭票款？茲分別論述如
    下：
(一)、查，被上訴人施作乙○○住處裝修工程時，將冷氣主機安裝
    於頂樓，且因該冷氣機排水管裝置不當，造成系爭牆壁漏水
    ，經上訴人委由呂金泉自93年8月間，修補系爭牆壁漏水部
    分至同年10月間完工等情，業經證人呂金泉於原審證述明確
    （見原審卷第31頁），核與證人（即冷氣機裝置及移機負責
    人）吳建中、吳文忠到庭證述其等因冷氣機排水管裝置不當
    ，造成系爭牆壁漏水，於同年9月間將系爭冷氣機移機乙事
    相符 (見原審卷第22至24頁），並有卷附冷氣機移機費用估
    價單可參（見原審卷第25頁），足證，被上訴人為乙○○住
    處施作裝修工程中，因冷氣機排水管裝置不當，造成系爭牆
    壁漏水已明。
(二)、次查，被上訴人為乙○○住處施作裝修工程中，因冷氣機排
    水管裝置不當，造成系爭牆壁漏水，故上訴人委請蕭家昌與
    被上訴人共同協商，關於系爭牆壁漏水修繕費用、冷氣機移
    機費用分攤、與裝修工程尾款費用扣抵事宜。嗣於93年10月
    10日兩造達成協議，即上訴人對於冷氣部分自93年10月10日
    後不再異議；至於管道間水管恢復後至94年元月10日為觀察
    期，之間無異議就不再異議（下稱系爭協議）等情，此有卷
    附協議書可稽（見原審卷第26頁），並為兩造所不爭執，且
    經證人蕭家昌於原審到庭證述屬實（見原審卷第9頁），再
    參酌上訴人自陳系爭支票係於上開協議後，為支付工程尾款
    而簽發乙情（見原審卷第8頁），益證，兩造對於系爭牆壁
    漏水修繕費用及冷氣機移機費用分攤、與裝修工程尾款費用
    扣抵達成協議，即上訴人同意再支付140,000元予被上訴人
    ，並簽發系爭支票作為工程尾款支付，事後上訴人就系爭牆
    壁漏水事宜即不再異議甚明。
(三)、上訴人雖抗辯：系爭協議並未包含伊支出系爭牆壁漏水修繕
    費用在內云云。惟查，證人（即上訴人委託修繕系爭牆壁漏
    水工人）呂金泉於原審證述其受上訴人委託自93年8月間即
    進行系爭牆壁漏水修繕工程，至同年10月修繕完畢，並經上
    訴人給付全部修繕費用（約14萬餘元）等語（見原審卷第31
    頁）；且系爭協議係於93年10月10日達成，並於事後經兩造
    及蕭家昌共同書立該協議書為據（此觀原審卷第26頁協議書
    記載「經過93年10月10日協議結果．．」即明），則上訴人
    怎會於系爭牆壁漏水修繕完畢且給付全部費用後，與被上訴
    人協商冷氣機移機費用分攤、及裝修工程尾款時，卻未將此
    已給付牆壁漏水修繕費用，加入協商扣抵工程尾款之可能？
    此顯與常情有違。是上訴人抗辯：系爭協議並未包含伊支出
    系爭牆壁漏水修繕費用在內云云，要無可取。
(四)、另系爭協議書內固載明「至於管道（誤載為『到』）間水管
    恢復後至94年元月10日為觀察期，之間無異議就不再異議」
    等字樣（見原審卷第26頁），然上訴人既未舉證證明於94年
    元月10日前（即觀察期），系爭牆壁於修繕後仍有繼續漏水
    現象乙節，則上訴人依系爭協議於94年元月10日觀察期屆至
    後，即不得以系爭牆壁於上開觀察期後，又發生漏水情事再
    行異議甚明。是上訴人抗辯：系爭牆壁於修繕完畢後，又有
    漏水情事，致伊再支出修繕費用，故伊自得拒絕給付云云，
    要無可取。
(五)、綜上，被上訴人裝修工程中，固因冷氣機排水管裝置不當，
    造成系爭牆壁漏水，致上訴人支出修繕費用，然因兩造對於
    分攤系爭牆壁漏水修繕費用、冷氣機移機費用及裝修工程尾
    款費用扣抵事宜達成協議，即上訴人同意再支付140,000元
    予被上訴人，並由上訴人簽發系爭支票作為支付，且94年元
    月10日觀察期屆至後，上訴人亦未證明有漏水現象，故上訴
    人自不得再以系爭牆壁有漏水情事，拒絕給付系爭票款至明
    。
五、從而，被上訴人依據票據法律關係，請求上訴人給付系爭票
    款140,000元及自起訴狀繕本送達上訴人翌日（即94年6月9
    日，見原審卷第6頁）起至清償日止，按年息6％計算利息，
    為有理由，應予准許。又，本件所命給付金額未逾500,000
    元，應依職權宣告假執行（民事訴訟法第389條第1項第5款
    規定參照）。是則原審判命上訴人如數給付，並依職權宣告
    假執行，於法並無不合。上訴意旨仍執前詞指摘原判決不當
    ，求予廢棄改判，為無理由，應予駁回其上訴。
六、本件事證已臻明確，兩造其餘攻擊或防禦方法，經本院審酌
    後，認均與本件之結論無涉，茲不再一一論述，併予敘明。
七、據上論結，本件上訴為無理由，依民事訴訟法第436條之1第
    3項、第449條第1項、第78條，判決如主文。
中    華    民    國    95    年    9     月    1    日
                 民事第一庭    審判長法  官  詹文馨
                                     法  官  傅中樂
                                     法  官  楊絮雲
以上正本係照原本作成
本件不得再上訴。
中    華    民    國    95    年    9     月    1    日
                                     書記官  高秋芬


司法院資訊處製作；財團法人民間司法改革基金會備份。
